臺灣臺北地方法院民事裁定
110年度家事聲字第14號
異  議  人  謝易玖  
相  對  人  吳錦秀  



上列當事人間確認訴訟費用額事件，異議人對於民國110 年8 月
17日本院司法事務官所為110 年度司家聲字第13號裁定提出異議
，本院裁定如下：
    主      文
異議駁回。
    理      由
一、按司法事務官處理事件所為之處分，與法院所為者有同一之
    效力；當事人對於司法事務官處理事件所為之終局處分，得
    於處分送達後10日之不變期間內，以書狀向司法事務官提出
    異議，但支付命令經異議者，除有第518 條所定或其他不合
    法之情形，由司法事務官駁回外，仍適用第519 條規定；司
    法事務官認前項異議有理由時，應另為適當之處分，認異議
    為無理由者，應送請法院裁定之；法院認第1 項之異議為有
    理由時，應為適當之裁定，認異議為無理由者，應以裁定駁
    回之；民事訴訟法第240 條之3 及第240 條之4 第1 、2 、
    3 項定有明文。準此，本院司法事務官於民國110年8月17日
    以110年度司家聲字第13號裁定異議人應給付相對人訴訟費
    用額確定為新臺幣（下同）7,223,037元，及自本裁定送達
    翌日起至清償日止，按週年利率5%計算之利息，並於110年8
    月23日送達異議人，異議人旋於110年9月2日提出異議，本
    院司法事務官認其異議為無理由而送請本院裁定，核與上開
    規定相符，先予敘明。
二、異議意旨略以：兩造前經鈞院105年度重家訴字第21號判決
    訴訟費用由相對人負擔，相對人不服提起上訴，經臺灣高等
    法院107年度重家上字第8號判決訴訟費用由相對人負擔，相
    對人不服提起上訴，經最高法院108年度台上字第769號判決
    廢棄原判決，發回臺灣高等法院，復經臺灣高等法院以108
    年度重家上更一字第7號判決第一、二審及發回前第三審訴
    訟費用由異議人負擔，異議人提起上訴，經臺灣高等法院10
    8年度重家上更一字第7號裁定上訴駁回，第三審訴訟費用由
    異議人負擔，異議人就前開裁定提起抗告，經最高法院109
    年度台抗字第1223號裁定抗告訴訟費用由異議人負擔，並確
    定在案，從而異議人應給付相對人之訴訟費用額7,223,037
    元並加給自裁定送達翌日起至清償日止按週年利率5%計算之
    利息。然財政部臺北國稅局已更正遺產總額為278,961,736
    元，相對人僅有1/2繼承權，因此訴訟標的價額應僅價值139
    ,480,868元（遺產總額之1/2），相對人一審僅需繳納1,196
    ,073元，第二審及發回前第三審皆僅需繳納1,794,109元，
    總計相對人僅需繳納4,784,291元，然因相對人認為遺產價
    值總額為437,168,504元，第一、二審及發回前第三審訴訟
    費用額為總計變為7,223,037元，相對人自願多繳裁判費，
    致異議人最後須負擔7,223,037元顯無理由，不應由異議人
    負擔等語。
三、按法院未於訴訟費用之裁判確定其費用額者，第一審受訴法
    院於該裁判有執行力後，應依聲請並得依職權以裁定確定之
    。依此裁定所確定之訴訟費用額，應於裁定送達之翌日起，
    加給按法定利率計算之利息；家事事件法第51條準用民事訴
    訟法第91條第1項、第3項規定甚明。此一確定訴訟費用額之
    程序，僅在審究有求償權之一造當事人所開列之費用項目，
    及其提出支付費用之計算書等證據，是否屬於訴訟費用之範
    圍，以確定應負擔訴訟費用之他造當事人所應賠償其之訴訟
    費用數額，至訴訟費用負擔之主體、負擔比例等悉依命負擔
    訴訟費用之裁判定之，非確定訴訟費用額之程序所得審酌，
    亦不容於確定訴訟費用額之程序中，更為不同之酌定（最高
    法院107年度台抗字第563號、98年度台抗字第705號裁定意
    旨參照）。
四、經查：
  ㈠兩造間請求確認繼承權存在事件（下稱本案訴訟），前經本
　　院於106年11月7日以105年度重家訴字第21號判決相對人之
    訴駁回，訴訟費用由相對人負擔，相對人不服提起上訴，經
    臺灣高等法院於107年12月19日以107年度重家上字第8號判
    決上訴駁回，第二審訴訟費用由相對人負擔，相對人不服提
    起上訴，經最高法院於108年5月23日以108年度台上字第769
    號判決原判決廢棄，發回臺灣高等法院，並經臺灣高等法院
    於109年4月15日以108年度重家上更一字第7號判決原判決廢
    棄，第一、二審及發回前第三審訴訟費用均由異議人負擔，
    異議人不服提起上訴，經臺灣高等法院於109年5月25日以10
    8年度重家上更一字第7號裁定上訴駁回，第三審訴訟費用由
    異議人負擔，異議人不服提起抗告，經最高法院於109年9月
    17日以109年度台抗字第1223號裁定抗告駁回，抗告訴訟費
    用由異議人負擔確定等情，業經本院調卷查明。
  ㈡再查，本案訴訟標的價額經核定為218,662,713元，相對人
　　業以繳納第一審裁判費1,805,759元、第二審裁判費2,708,6
    39元、第三審裁判費2,708,639元，業經本院依職權調閱相
    關卷宗查核無誤，並有相對人提出臺灣高等法院民事庭107
    年6月6日通知、本院自行收納款項收據聯影本在卷，堪為認
    定。準此，相對人就本案訴訟所支出之訴訟費用共計7,223,
    037元（計算式：1,805,759元+2,708,639元+2,708,639元，
    ），則本院司法事務官依本案確定判決諭知之訴訟費用分擔
    比例，裁定命異議人應給付相對人7,223,037元，並加計自
    原裁定送達異議人之翌日起至清償日止，按年息5%計算之利
    息，於法核無不合。
  ㈢至異議人主張本案訴訟標的價額核定有所不當，並以前詞置
　　辯，揆諸前揭說明，要屬本案訴訟本身之上訴或抗告問題，
    非本件確定訴訟費用額之程序所得審究。從而，本院司法事
    務官裁定命異議人給付相對人訴訟費用額，並加計自原處分
    送達異議人之翌日起至清償日止，按年息5%計算之利息，核
    無違誤。異議意旨指摘原裁定不當，求予廢棄改判，為無理
    由，應予駁回。
五、爰裁定如主文。
中　　華　　民　　國　　111 　年　　2 　　月　　9 　　日
                    家事法庭  法  官  蔡寶樺
以上正本係照原本作成。
如不服本裁定，應於送達後10日內，向本院提出抗告狀並表明抗
告理由（應附繕本），並繳納抗告費新臺幣1,000元。
中　　華　　民　　國　　111 　年　　2 　　月　　 9　　日
                              書記官  張妤瑄